臺灣桃園地方法院民事裁定　　　　　 100年度消債清字第25號
聲　請　人
即　債務人　葉秀珠
上列當事人聲請消費者債務清理事件，本院裁定如下：
    主  文
債務人葉秀珠自中華民國一百年九月六日下午五時起開始清算程
序，並同時終止清算程序。
    理  由
一、按更生方案未依消費者債務清理條例第59條、第60條規定可
    決時，除有該條例第64條規定之情形外，法院應以裁定開始
    清算程序，消費者債務清理條例第61條定有明文。次按消費
    者債務清理條例第64條第1 、2 項規定：債務人有薪資、執
    行業務所得或其他固定收入，法院認更生方案之條件公允者
    ，得不經債權人會議可決，逕依債務人之聲請或依職權以裁
    定認可更生方案。有下列情形之一者，法院不得為前項之認
    可：（一）債務人於7 年內曾依破產法或本條例規定受免責
    。（二）有前條第1 項各款情形之一。（三）無擔保及無優
    先權債權受償總額，顯低於法院裁定開始更生程序時，依清
    算程序所得受償之總額。（四）無擔保及無優先權債權受償
    總額，低於債務人聲請更生前2 年間，可處分所得扣除自己
    及依法應受其扶養者所必要生活費用之數額。又法院開始清
    算程序之裁定，應載明其年、月、日、時，並即時發生效力
    ；債務人之財產不敷清償清算程序之費用時，法院應裁定開
    始清算程序，並同時終止清算程序，復為同條例第83條第1
    項、第85條第1 項所明定。
二、經查：
（一）本件聲請人聲請更生，前雖經本院於民國99年12月29日以
      99年度消債更字第145 號裁定開始更生程序在案，惟聲請
      人所提之更生方案，經無擔保及無優先權之債權人以面書
      表示意見後，未能獲得上述債權人過半數之可決，依消費
      者債務清理條例第61條規定，除有第64條之規定外，應裁
      定開始清算程序。
（二）聲請人雖於100 年3 月17日提出每月清償新臺幣（下同）
      10,970元，為期8 年，共計96期（每1 個月為1 期），總
      清償金額為1,053,120 元之更生方案；又聲請人負債總額
      為1,884,300 元，是上開更生方案之清償比例為55.89 ％
      ，固已達一定之清償成數。且聲請人於財產及收入狀況報
      告書所列每月必要支出項目，總計25,600元（財產收入狀
      況說明書加總誤載為26,100元），其雖自陳每月收入實領
      約37,070元【本院99年度司執消債更字第130 號卷（下稱
      執消更卷）第131 、140 頁】，餘額皆用作更生方案還款
      用途，惟查：
      1.聲請人之母葉范玉春於99年11月3 日過世，聲請人為葉
        范玉春第一順位繼承人，應繼分為1/5 。又葉范玉春遺
        留2 筆不動產，依聲請人自陳，該2 筆不動產之市值約
        300 萬元，按照聲請人之應繼分計算，聲請人本應得繼
        承約60萬元之遺產，此數額約占聲請人債務總額之31.8
        4 ％。然聲請人卻於裁定開始更生後之執行更生階段，
        在100 年2 月24日與其他4 名葉范玉春之繼承人協議，
        上開葉范玉春所遺之2 筆不動產，均由聲請人之弟葉金
        昌繼承並登記為所有人（見執消更卷第130 頁、第136
        至138 頁）。衡諸消費者債務清理條例所考量者，除債
        務人本身之生活維持外，尚應兼顧債權人之債權實現，
        故聲請人上述行為，係故意且嚴重損害債權人之債權實
        現。
      2.聲請人雖主張其每月應支出關於其配偶于健綱之扶養費
        用5,000 元云云。然查，聲請人之配偶于健綱為54年次
        （現年46歲），並無其他不能維持生活之困難或原因，
        是聲請人該項扶養費支出誠非必要。
（三）另依消費者債務清理條例第64條第2 項各款之規定，聲請
      人雖無7 年內依破產法或本條例規定受免責、及前條第1
      項各款之情事，復依聲請人所陳報關於無擔保及無優先權
      債權受償總額1,053,120 元，與本院裁定開始更生程序時
      ，依清算程序所得受償之總額（0 元）、及聲請人聲請更
      生前2 年（97年8 月16日至99年8 月15日），可處分所得
      扣除自己及依法應受其扶養者所必要生活費用之數額為80
      ,021元【計算式：548,021 元（執消債更卷第140 頁所載
      ）-468,000元＝80,021元】相較之下，皆未低於後兩者之
      數額，是本件聲請人雖未具有不得為前項認可之情事，惟
      依上開說明，依聲請人本身所陳報之收支，及考量債權人
      受償之公平性等因素，是本件自不符合得由法院逕以職權
      裁定認可更生方案之要件。
三、又依聲請人所提出之更生聲請狀、財產及收入狀況說明書（
    本院98年度消債更字第164 號卷第4 至7 頁、第25頁）、財
    產及收入狀況報告書（執消債更卷第114 頁），及本院依職
    權查詢聲請人及其配偶之稅務電子閘門所得資料明細等調查
    結果，聲請人名下除車號V9-7799 號（85年份，汽缸容量2,
    199 毫升）汽車1 輛外，並無其他資產可供處分（見本院卷
    第20頁），而上開汽車出廠日期距今均已逾固定資產耐用年
    數表所定5 年之耐用年數，故殘值應非甚鉅；且依聲請人所
    稱，該自用小客車業已滅失，是堪認聲請人無構成清算財團
    之財產。若執意實行清算，並無實益，況開始清算程序，亦
    須經公告、送達、編造債權表等等程序，亦有若干花費存在
    ，堪認聲請人之財產應不敷清償清算程序之費用，爰依首揭
    規定裁定同時終止清算程序。
中    華    民    國   100    年    9     月    5     日
                民事第三庭  法  官  毛彥程
上為正本係照原本作成。
開始清算程序之裁定不得抗告，如不服同時終止清算程序之裁定
，應於裁定送達後10日內，以書狀向本院提出抗告，並繳納抗告
費新臺幣1,000 元。
中    華    民    國   100    年    9     月    5     日
                            書記官  伍幸怡